【裁判字號】    99,交聲,1761
【裁判日期】    990504
【裁判案由】    聲明異議
【裁判全文】
臺灣臺中地方法院交通事件裁定        99年度交聲字第1761號
原處分機關  交通部公路總局臺中區監理所
異  議  人
即受處分人  甲○○
上列異議人因違反道路交通管理處罰條例案件，對於交通部公路
總局臺中區監理所中華民國99年3月24日所為之裁決（中監違字
第裁60－HD0000000號），聲明異議，本院裁定如下：
    主  文
異議駁回。
    理  由
一、原處分機關交通部公路總局臺中區監理所處分意旨略以：異
    議人即受處分人（下稱異議人）甲○○駕駛車牌號碼5899－
    NH號自用小客車，於民國99年2月8日中午12時48分許，行經
    臺中縣大里市○○路十股巷口（往大里）處，因「限速60公
    里，經測速時速132公里，超速72公里，60以上未滿80（經
    雷達、雷測速儀器採證）」之違規，為臺中縣警察局交通警
    察隊員警以其有違反道路交通管理處罰條例第43條第1項第2
    款、第43條第4項規定之行為，逕行製作中縣警交相字第HD0
    000000號舉發通知單予以舉發，並經原處分機關交通部公路
    總局臺中區○○○○道路交通管理處罰條例第43條第1項第2
    款、第43條第4項、第63條第1項第3款及違反道路交通管理
    事件統一裁罰基準及處理細則第43條、第44條及第67條之規
    定，以中監違字第裁60－HD0000000號裁決書，裁處異議人
    罰鍰新臺幣（下同）8,000元、吊扣汽車牌照3個月，並記違
    規點數3點，暨施以道安講習，於法並無不合等語。
二、異議人甲○○聲明異議意旨略以：99年2月8日中午，伊欲駕
    駛系爭車輛載送長子至臺中縣大里市○○路11號之修平技術
    學院參加技能檢定，途中長子接獲同學之來電告知參加檢定
    者需提早到達以便抽籤分組，伊為使長子準時到達考試場地
    ，一時緊張而車速過快，以致遭測速照相測照，伊係一時失
    察，始發生上開違規情事，並非故意。因伊必須以系爭車輛
    接送小孩及處理事務，如無該車輛，恐造成諸多不便，伊願
    繳納罰鍰8,000元，請勿吊扣系爭車輛車牌云云。
三、按行車速度，依速限標誌或標線之規定；汽車駕駛人，駕駛
    汽車有行車速度超過規定之最高時速60公里以上者，處新臺
    幣6,000元以上24,000元以下罰鍰，並當場禁止其駕駛，為
    道路交通安全規則第93條第1項及道路交通管理處罰條例第
    43條第1項第2款所明定；且汽車駕駛人有上開行為者，並吊
    扣該汽車牌照3個月及記違規點數3點；汽車駕駛人有違反該
    條例第43條規定之情形，應接受道路交通安全講習，同條例
    第43條第4項及第63條第1項第3款、第24條第1項第3款亦有
    明文。
四、經查：異議人甲○○駕駛車牌號碼5899－NH號自用小客車，
    於民國99年2月8日中午12時48分許，行經臺中縣大里市○○
    路十股巷口（往大里）處，因「限速60公里，經測速時速13
    2公里，超速72公里，60以上未滿80（經雷達、雷測速儀器
    採證）」之違規，為臺中縣警察局交通警察隊員警掣開中縣
    警交相字第HD0000000號舉發通知單逕行舉發，此有舉發通
    知單及採證照片各1紙在卷可稽，且為異議人所不爭執。異
    議人雖辯稱當時係為搭載長子趕赴技能檢定之試場應試，始
    致生上開超速違規情事，其願繳納罰鍰，惟求勿吊扣該車汽
    車牌照，並提出技術士技能檢定術科測試通知單1紙以實其
    說；惟查，駕駛人駕駛車輛行駛於道路，均有其個人使用道
    路之原因，實屬必然之理，而道路交通管理處罰條例制定之
    目的乃為加強道路交通管理，維護交通秩序，確保交通安全
    ，因之對於上開條例之規定，用路人均應依法遵守，不應以
    個人因素減免違規之責任，用路人如驟認其得因個人因素忽
    視道路標誌、標線及號誌之設置，恣意而為，並解免其違規
    責任，則道路標誌標線號誌標誌將形同虛設，道路交通管制
    設施規律交通秩序、促進安全之目的亦失其附麗。本件異議
    人僅憑上開己身事由，即無視於道路速限規定，恣意以高達
    時速132公里之速度超速行駛於速限為時速60公里之路段，
    其所為實已置個人及其他用路人之安全於不顧，自已與道路
    交通標誌標線號誌設置規則用以規制用路人秩序之目的相違
    ，且悖於上開道路交通管理處罰條例制定之本旨，異議人以
    上開個人因素為由欲脫免行政裁罰，並無足取。復觀諸前揭
    道路交通管理處罰條例第43條第4項規定，可知汽車駕駛人
    有行車速度超過規定之最高時速60公里以上之違規行為，即
    須吊扣該車輛之汽車牌照3個月，本件異議人違規當時經測
    車速為時速132公里，而該路段限速為時速60公里，是異議
    人當時車速有超過該路段限速達時速60公里以上之事實已甚
    為明確，原處分機關即應依道路交通管理處罰條例第43條第
    4項規定，裁處異議人吊扣汽車牌照3個月，且該吊扣汽車牌
    照3個月之處分既為法條明示規定，原處分機關就異議人上
    開違規情形，所為吊扣汽車牌照3個月之處分，係為羈束處
    分，並無行政裁量權。至異議人受吊扣汽車牌照3個月之處
    分後，勢必因無法正當使用車輛，而造成其或家人生活不便
    ，亦屬必然之理，是以，異議人於得以正當使用車輛時更必
    須珍惜使用車輛之資格，謹慎駕駛。異議人以其自身生活不
    便為由，希冀撤銷原處分關於吊扣汽車牌照部分之處分，在
    法律上亦難認可。
五、綜上所述，異議人甲○○駕駛前揭車輛，於上揭時、地，有
    「限速60公里，經測速時速132公里，超速72公里」之違規
    事實，原處分機關依道路交通管理處罰條例第43條第1項第2
    款、第43條第4項、第63條第1項第3款之規定，裁處異議人
    罰鍰8,000元、吊扣汽車牌照3個月，並記違規點數3點，暨
    施以道安講習，核無違誤，本件異議人異議為無理由，應予
    駁回。
據上論斷，應依道路交通管理處罰條例第87條第2項、道路交通
案件處理辦法第19條，裁定如主文。
中    華    民    國    99    年    5     月    4     日
                  交通法庭  法  官  陳思成
上正本證明與原本無異。
如不服本裁定，應於送達後五日內，向本院提出抗告狀。
                            書記官  吳詩琳
中    華    民    國    99    年    5     月    4     日

司法院資訊處製作；財團法人民間司法改革基金會備份。
